【裁判字號】    95,訴,638
【裁判日期】    950731
【裁判案由】    強
【裁判全文】
臺灣臺北地方法院刑事判決               95年度訴字第638號
    公  訴  人  臺灣臺北地方法院檢察署檢察官
    被      告  甲○○
                        4樓.
                丁○○
                乙○○
    共      同
    指定辯護人  本院公設辯護人唐禛琪
上開被告因強案件，經檢察官提起公訴（九十五年度偵字第七
二五八號），本院判決如下：
    主  文
甲○○、丁○○、乙○○共同意圖為自己不法之所有，以強暴至
使不能抗拒，而取他人之物，各處有期徒刑貳年陸月。
    事  實
一、甲○○、丁○○因缺錢花用而於民國九十五年三月九日某時
    與乙○○共同基於意圖為自己不法所有之犯意聯絡及行為分
    擔，由甲○○提供其乾媽丙○○下班時間行徑路線及身上金
    錢放置處等訊息，再由丁○○、乙○○依甲○○提供上開訊
    息在臺北市○○街一四巷內等待丙○○騎車經過，迄於同年
    月十四日凌晨二時許，丙○○騎乘輕型機車行經上開地點時
    ，即遭衝出之乙○○以手摀住丙○○嘴巴之強暴方式拉下機
    車，乙○○並續以一手摀住丙○○嘴巴、一手壓住丙○○肩
    膀之強暴方式將丙○○制服在地，至使丙○○不能抗拒，再
    由丁○○下手自丙○○所著長褲右口袋取走丙○○所有之金
    錢新臺幣（下同）七千元，乙○○、丁○○於得手後即逃離
    現場，並與甲○○將上開所得之金錢朋分花用，嗣因丙○○
    報警處理始循線查悉上情。
二、案經臺北市政府警察局萬華分局報請臺灣臺北地方法院檢察
    署檢察官偵查起訴。
    理  由
一、上開犯罪事實，固經被告甲○○、丁○○及乙○○於警詢、
    偵查及本院審理中均坦白承認，然指定辯護人為被告甲○○
    、丁○○、乙○○辯護稱：由丙○○於審理中證稱其只有被
    摀住嘴巴，沒有被勒住脖子，身體也沒有被壓住，動作很快
    搶了錢就跑，從頭到尾因害怕受傷都沒有抵抗，之前也沒被
    搶過等情節，被告乙○○於審理中亦稱其手摀住被害人嘴巴
    ，一手因蹲不太下去而扶著被害人肩膀等情，顯見本案被告
    之行為尚未到達使被害人不能抗拒之程度，應僅為搶奪罪或
    恐嚇罪等語，經查：
  (一)本案被告甲○○、丁○○因缺錢花用而於九十五年三月九日
    某時與被告乙○○共同基於意圖為自己不法所有之犯意聯絡
    及行為分擔，由被告甲○○提供其乾媽丙○○下班時間行徑
    路線及身上金錢放置處等訊息，再由被告丁○○、乙○○依
    上開訊息在丙○○下班時間行徑路線等待，而於上開時間，
    丙○○騎乘輕型機車行經上開地點時，即遭衝出之被告乙○○以手摀住嘴巴之強暴方式拉下機車，被告乙○○並續以一
    手摀住丙○○嘴巴、一手壓住丙○○肩膀之強暴方式將丙○○制服在地，再由被告丁○○下手自丙○○所著長褲右口袋
    取走丙○○所有之金錢七千元等情，為被告甲○○、丁○○
    、乙○○所均不否認，核與證人丙○○於本院審理中證述情
    節亦大致相同，自堪信上開事實為真實。
  (二)至於被告乙○○、丁○○於上開時間、地點為本案行為時是
    否已達使證人丙○○不能抗拒之程度部分，證人丙○○於本
    院審理中到庭結證稱：伊於九十五年三月十四日凌晨二時許
    騎車經過臺北市○○街十四巷時要轉彎時，騎得很慢，附近
    都沒有其他人，突然有兩個人衝出來，一人將伊從機車上拉
    下扳倒在地，摀住伊嘴巴，因為很害怕且怕受傷，伊就一直
    倒在地上以手保護自己的身體，另一人搶伊口袋裡的錢，搶
    了就離開。從伊被拉倒到歹徒搶走錢跑掉歷時約幾分鐘，應
    該在五分鐘內，且在被搶過程中並沒有人勒住伊脖子或壓在
    伊身上，伊也沒有撥開或反抗的動作，因歹徒還在搶，所以
    過程中伊都是一直倒在地上，頭應該有搖動，身體可能有掙
    扎想要起來，但都沒有爬起來，因為怕爬起來會對伊不利，
    當時應該是不敢反抗等語（見本院九十五年七月十八日審判
    筆錄），證人丙○○所述上開情節亦為被告甲○○、丁○○
    及乙○○所不否認，而由證人丙○○所述上開情節以觀，證
    人丙○○於案發當時係因案發時間為凌晨二時許、案發地點
    並無他人、被告丁○○、乙○○突然衝出、被告乙○○以手
    摀嘴巴之方式將其自行進中之機車中拉下、被告乙○○續以
    手摀住其嘴巴、被告丁○○下手行搶財物等情而恐懼自身遭
    受傷害以致倒臥地上不敢反抗，被告丁○○、乙○○之行搶
    手段顯已達至使證人丙○○不能抗拒之程度，實難以證人丙○○於遭搶之際未積極反抗即認未達不能抗拒之程度。
  (三)綜上所述，本件事證業已明確，被告甲○○、丁○○、乙○○三人共犯強盜他人財物之犯行，堪以認定。
二、查被告行為後，刑法業經立法院通過修正，於九十四年二月
    二日經總統公布修正，並自九十五年七月一日生效，其中就
    共同正犯之規定，將正犯之定義由「二人以上共同『實施』
    犯罪之行為」修正為「二人以上共同『實行』犯罪之行為」
    ；刑法第五十九條之規定由「犯罪之情狀可憫恕者，得酌量
    減輕其刑」修正為「犯罪之情狀『顯』可憫恕，『認科以最
    低度刑仍嫌過重者』，得酌量減輕其刑」，經綜合比較上開
    法律變更之情形，以九十五年七月一日修正生效前之規定對
    於被告較為有利，依據修正後刑法第二條第一項前段之規定
    ，即應適用九十五年七月一日修正生效前之上開刑法規定，
    合先敘明。
三、核被告甲○○、丁○○、乙○○所為，均係犯刑法第三百二
    十八條第一項之強盜罪（起訴書誤繕為刑法第三百三十條第
    一項之加重強盜罪）。被告甲○○與丁○○、乙○○就上開
    犯行有犯意聯絡，並由被告丁○○、乙○○下手為行為分擔
    ，為共同正犯。查被告三人行為時均未滿二十歲，因一時缺
    錢花用而共同為本案犯行，而所得款項不多，亦未造成丙○○受有傷害，倘處以上開罪名最輕本刑五年有期徒刑，猶嫌
    過重，顯為情輕法重，被告本件犯罪既有前開可憫恕之處，
    爰依修正前刑法第五十九條之規定，減輕其刑，有期徒刑減
    輕其刑至二分之一。爰審酌被告甲○○、丁○○、乙○○於
    警詢、偵查及本院審理中均坦白承認犯行，均表示悔意，犯
    後態度良好，而證人丙○○亦到庭表示願意原諒被告三人（
    見同上審判筆錄），且參酌被告三人之犯罪手段、動機、對
    於證人丙○○所生危害等情狀，分別量處如主文所示之刑。
據上論斷，應依刑事訴訟法第二百九十九條第一項前段，修正後
刑法第二條第一項前段、修正前第二十八條、第三百二十八條第
一項、第五十九條，判決如主文。
本案經檢察官黃謀信到庭執行職務
中    華    民    國    95    年    7     月    31    日
                        臺灣臺北地方法院刑事第八庭
                            審判長法  官  陳德民
                                  法  官  孫曉青
                                  法  官  唐于智
如不服本判決，應於判決送達後10日內向本院提出上訴狀 (應抄
附繕本)。 告訴人或被害人如對於本判決不服者，應具備理由請
求檢察官上訴，其上訴期間之計算係以檢察官收受判決正本之日
期為準。
上正本證明與原本無異。
                                  書記官  李玟郁
中    華    民    國    95    年    7     月    31    日
附錄本案論罪法條
刑法第328條第1項
意圖為自己或第三人不法之所有，以強暴、脅迫、藥劑、催眠術
或他法，至使不能抗拒，而取他人之物或使其交付者，為強盜罪
，處5 年以上有期徒刑。


司法院資訊處製作；財團法人民間司法改革基金會備份。
